【裁判字號】    95,交聲,563
【裁判日期】    950816
【裁判案由】    違反道路交通管理處罰條例聲明異議
【裁判全文】
臺灣臺北地方法院交通事件裁定  九十五年度交聲字第五六三號
    原處分機關  臺北市交通事件裁決所
    異  議  人
    即受處分人  乙○○
上列異議人即受處分人因違反道路交通管理處罰條例案件，對於
臺北市交通事件裁決所中華民國九十五年六月十二日所為之處分
（原處分案號：北市裁二字第裁二二Ｚ00000000號），
聲明異議，本院裁定如下：
    主    文
異議駁回。
    理    由
一、按汽車行駛於高速公路、快速公路或設站管制之道路，不遵
    使用限制、禁止、行車管制及管理事項之管制規則而有下列
    行為者，處汽車駕駛人新臺幣（下同）三千元以上六千元以
    下罰鍰：一、行車速度超過規定之最高速限或低於規定之最
    低速限。並應記違規點數一點，道路交通管理處罰條例第三
    十三條第一項第一款、第六十三條第一項第一款分別定有明
    文。
二、原處分意旨略以：異議人即受處分人乙○○駕駛車號二二○
    ○ＧＶ號自小客車於民國九十五年四月二十一日下午十五時
    五十分許，行經國道三號高速公路南向一一六公里處超速行
    駛，車輛時速一百二十二公里，該路段限速每小時一百十公
    里，超速十二公里，經轄區○道○路警察局第二警察隊後龍
    分隊執勤員警，以巡邏警備車雷射測速槍測得二二○○ＧＶ
    號自小客車超速行駛確認無誤後，執勤員警遂當場攔車取締
    ，告知受處分人超速及違規地點，並將雷射測速槍測得之數
    據予以告知，依法製單舉發受處分人違規。嗣受處分人於到
    案日期前向原處分機關提出申訴，經原處分機關請舉發單位
    調查結果，仍認受處分人有前開違規行為，原處分機關乃依
    道路交通管理處罰條例第三十三條第一項第一款、第六十三
    條第一項第一款及違反道路交通管理事件統一裁罰基準表之
    規定，以前開車輛之超速違規行為，於九十五年六月十二日
    裁處罰鍰三千元，並記違規點數一點。
三、本件異議人否認上揭違規行為，並辯稱舉發員警所操作之雷
    射測速槍有誤差，並不能準確測出車輛速度，且無附帶照相
    或攝影之功能，並不能確定舉發對象，而本件舉發員警所使
    用之雷射測速槍並無法確定其精確度，況雷射測速槍尚未經
    經濟部標準檢驗局訂定檢查規範，不能作為取締工具云云，
    而於法定期限內經原處分機關向本院交通法庭聲明異議。
四、經查：本件異議人駕駛前開自小客車，於前揭時、地超速之
    事實，業據證人即舉發警員甲○○於本院調查時證述綦詳，
    並有本件舉發通知單、內政部警政署國道公路警察局第二警
    察隊九十五年五月二十三日公警二交字第○九五○二七○八
    二六號函覆原處分機關之書函在卷可稽，異議人雖以前詞為
    辯，然本件舉發員警所使用之雷射測速槍係以雷射光束瞄準
    同時於車道行駛車輛中之單一目標車進行偵測，偵測時不受
    其他車道上行駛中之車輛干擾及當時道路車流量影響，此有
    前開國道公路警察局第二警察隊書函可稽，且本件舉發員警
    所使用之雷射測速槍，依該「雷射測速槍使用手冊」之說明
    ，雷射之COS效應，會使測得速度較實際為低，減少的程度
    視行車方向與觀測角大小而定，瞄準位置與行車方向的角度
    愈大，COS差異愈大，角度小時，COS效應幾乎微不足道，即
    架設位置離車道二十呎，測二百呎以外的目標車，COS效應
    誤差不會大於百分之零點五，且誤差只會減低測速，其差異
    結果只對違規車有利，而本件舉發員警所使用之雷射測速槍
    ，業經美國堪薩斯州政府於九十年二月一日檢定合格，並領
    有檢定合格證書，此有該州雷達測速槍檢定合格證書附卷可
    參，並經國內進口商定期維修保養，有維修保養證明在卷可
    稽，顯見本件所使用之雷射測速槍，其功能應屬正常，縱因
    雷射COS效應干擾，亦不致產生不利於違規者之檢測結果，
    而依前揭使用手冊之說明，測速槍之誤差值僅為正負二公里
    ，係在合理之誤差範圍內，而本件異議人當時行車速度經測
    得時速一百二十二公里，亦已逾前開誤差值範圍，顯見異議
    人當時之行車速度確已超過速限。至異議人所辯雷射測速槍
    未訂定檢查規範，不能作為取締工具云云，惟依現階段高速
    公路之速限管理，除依賴定點測速之照相器材以為取締違法
    之工具外，雷射測速槍之使用，應有助於取締人員機動地因
    應交通現狀，適時在未經設置固定式測速照相之路段，發揮
    取締超速之功能，此項功能之發揮，對用路人安全及道路秩
    序之維護，具有正面積極之效果，有助於公益之促進及提升
    ，其使用自有必要，尚難僅以未訂定檢查規範為由，逕排除
    此項取締工具之使用，異議人所辯並不足採。本件事證明確
    ，異議人之違規事實，堪以認定。
五、綜上，異議人確有前揭違規事實，原處分機關依首揭規定予
    以裁罰，並無不合，異議意旨為無理由，其異議應予駁回。
據上論結，依道路交通案件處理辦法第十九條，裁定如主文。
中    華    民    國  九十五  年    八    月   十六   日
                    交通法庭法  官  陳正昇
以上正本證明與原本無異。
如不服本裁定，應於裁定送達後五日內，向本院提出抗告狀。
                            書記官  陳豪達
中    華    民    國  九十五  年    八    月  二十一  日


司法院資訊處製作；財團法人民間司法改革基金會備份。
